【裁判字號】    90,台上,5427
【裁判日期】    900905
【裁判案由】    走私
【裁判全文】
最高法院刑事判決                                九十年度台上字第五四二七號
    上  訴  人  甲○○
    選任辯護人  邱朝象律師
右上訴人因走私案件，不服台灣高等法院中華民國九十年五月三十一日第二審更審判
決（九十年度上更(一)字第一七八號，起訴案號：台灣台中地方法院檢察署八十七年度
偵字第一七三九三、一七三九四號），提起上訴，本院判決如左：
    主  文
上訴駁回。
    理  由
按刑事訴訟法第三百七十七條規定：上訴於第三審法院，非以判決違背法令為理由，
不得為之。是提起第三審上訴，應以原判決違背法令為理由，係屬法定要件，且必須
依據卷內資料為具體之指摘，並足據以辨認原判決已具備違背法令之形式，始屬相當
。本件原判決撤銷第一審關於上訴人甲○○部分之科刑判決，改判仍論該上訴人以共
同運送私運管制物品進口逾公告數額之走私物品，未遂罪，處有期徒刑拾月。係以上
訴人之自白及扣押如原判決附表所示之洋菸一批（完稅價格合計新台幣一千一百零二
萬九千九百四十一元），為其所憑之證據，並敘明其得心證之理由。對於上訴人辯稱
：伊前於民國八十五年八月二十八日曾因運送走私物品未遂，為警查獲，該案業經台
灣高等法院台中分院於八十七年八月十一日，以八十七年度上訴字第一五○四、一五
○五號（下稱前案）判處上訴人有期徒刑十月確定，並經執行完畢，本件與之有連續
犯裁判上一罪之關係，為其既判力所及，應為免訴之諭知等語，認非可取，亦已依據
調查之結果，詳予指駁。經核原判決從形式上觀察，尚無認定事實不憑證據或採證違
背法則之情形存在。上訴意旨略稱：(一)原判決對於其何以未論陳啟林（台灣台中地方
法院檢察署另行偵辦）為共同正犯之理由，未加說明，且第一審另論劉永裕為共同正
犯係屬違誤，原判決漏未將此並列為撤銷第一審判決之原因，顯有判決理由不備之違
法；(二)原判決對於上訴人與吳慶平究於何時、何地，如何為犯意之聯絡及行為分擔，
未予認定說明，遽論二人為共同正犯，於法未合；(三)原判決就證人卓浚沂於八十九年
七月二十四日在原法院前審證稱：「八十六年四、五月間，（我）有至甲○○南崁倉
庫載香菸，寄我賣的」等語，及證人楊錦灶於九十年五月十一日在原審所為：上訴人
所犯前案及本件經查獲之洋菸，均係向林姓綽號「進仔」之男子所購買之同一批貨物
等證言，何以不足採取，並未斟酌說明，遽認本件與前案無連續犯之關係，亦有違誤
等語。惟查：(一)有罪之判決，必就其所認定之犯罪事實，始應依刑事訴訟法第三百十
條第一款之規定，記載其憑以認定之理由。原判決既未認定陳啟林參與本件犯行，則
其未說明陳啟林何以未論為共同正犯之理由，自與判決理由不備之違法情形並不相當
；又第一審判決雖認定劉永裕係本件之共同正犯，然原判於決事實欄內已載明劉永裕
對於本件犯罪並不知情，業經另案判決無罪確定等情，則其於理由欄內雖未以此併為
撤銷第一審判決之原因，因於判決之結果，顯然並無影響，尚不生違法之問題。(二)共
同正犯中之同謀犯，因其並未參與犯罪構成要件之實施行為，僅係以參與犯罪之謀議
為其犯罪構成要件之要素，故須以嚴格之證據證明其參與謀議外，其餘參與分擔犯罪
構成要件行為之共同正犯，法院對其事前有無參與犯罪之謀議行為，則毋庸為明白之
認定，或以嚴格之證據證明。本件原判決既認定上訴人係參與分擔犯罪行為實施之一
般共同正犯，而非同謀犯，是其對於上訴人參與實施犯罪行為之前，有無共同謀議及
何時在何處謀議等與是否成立一般共同正犯無關之事實，縱未認定說明，亦無違法可
言。(三)依卷內資料，上訴人於警訊時即已供稱：本件經查獲之洋菸，係伊於八十六年
十月十八日，再向「進仔」所購得等語（見偵字第二一三四九號影印偵查卷第二十一
頁背面），此項自白業經原審調查其他事證，認與事實相符，是證人卓浚沂於原法院
前審證稱：「八十六年四、五月間，（我）有至甲○○南崁倉庫載香菸，寄我賣的」
等語（見上訴卷第六十三頁），縱屬不虛，然其既係上訴人實施本件犯行前發生之事
實，顯然與本案無涉；至證人楊錦灶於原審所為：綽號「進仔」者即係林姓男子等證
言（見上更(一)卷第四十一頁），縱然屬實，亦因前案與本件販賣走私物品予上訴人者
，是否為相同之人一節，與上訴人應否成立本件罪刑，其間顯無必要之關聯，原判決
未予論述說明，亦非違法。又依卷附原審九十年五月十一日訊問筆錄之記載，證人楊
錦灶並無「本件與前案被查獲之洋菸，均係同一批買進之貨物」等相關之證言（見上
更(一)卷第三十九至四十三頁），上訴意旨未依卷內資料，妄加指摘，要非可取。再按
，上訴人之本件犯行與前案，究係基於概括犯意反覆實施之連續犯，抑或另行起意而
應個別處罰之數罪，乃事實認定問題。原判決以上訴人所犯前案之犯罪時間為八十五
年八月二十八日，本件則在八十六年十月間，二者相距約一年二月，且其犯罪地點一
在台中縣龍井鄉（前案）、一在桃園縣龜山鄉（本件），因認難謂前後二案係自始均
在一個預定之犯罪計畫，縱所犯為同一罪名，因非出於概括之犯意，無成立連續犯之
餘地，業已依據卷內資料，於理由內詳加闡述，所為之論斷核與論理法則或經驗法則
又無違背，此項屬於事實審法院採證認事職權之行使，自不容任意指為違法。綜上所
述，上訴意旨所指摘原判決違法情事，顯然均與法律規定得為第三審上訴理由之違法
情形，不相適合，應認其上訴為違背法律上之程式，予以駁回。
據上論結，應依刑事訴訟法第三百九十五條前段，判決如主文。
中      華      民      國     九十     年      九      月      五      日
                              最高法院刑事第十一庭
                                  審判長法官  林  增  福
                                        法官  邵  燕  玲
                                        法官  吳  昆  仁
                                        法官  陳  世  雄
                                        法官  惠  光  霞
      右正本證明與原本無異
                                              書  記  官
中      華      民      國     九十     年      九      月      十      日


司法院資訊處製作；財團法人民間司法改革基金會備份。
